【裁判字號】    98,上易,3044
【裁判日期】    981230
【裁判案由】    竊盜
【裁判全文】
臺灣高等法院刑事判決                98年度上易字第3044號
上  訴  人  臺灣臺北地方法院檢察署檢察官
被      告  丙○○
上列上訴人因被告竊盜案件，不服臺灣臺北地方法院98年度易字
第2893號，中華民國98年10月20日第一審判決（聲請簡易判決處
刑案號：臺灣臺北地方法院檢察署98年度撤緩偵字第238 號），
提起上訴，本院判決如下：
    主  文
原判決撤銷，發回臺灣臺北地方法院。
    理  由
一、聲請簡易判決處刑意旨略以：被告丙○○與謝枚麟（另行偵
    辦）共同意圖為自己不法之所有，於民國97年7月2日11時30
    分許，在臺北市○○區○○街二段9號「佳珍自助餐廳」內
    ，趁該店中午用餐人員繁忙之際，推由丙○○進入該店地下
    室內竊取該店員工甲○○所有之皮夾一個（內有新臺幣【下
    同】800元及臺北富邦銀行VISA晶片金融卡1張）、吳秀蓮所
    有之現金600元、乙○○所有之現金8000元及NOKIA牌5200型
    行動電話1 支（IMEI號碼：00000000000000號，價值約2000
    元），得手後，丙○○分得該行動電話及現金2200元，其餘
    則交予謝枚麟。嗣為警循線查獲，因認被告丙○○涉犯刑法
    第320條第1項竊盜罪嫌等語。
二、原判決略以：
  (一)按起訴之程序違背規定者，法院應諭知不受理之判決，並得
    不經言詞辯論為之，刑事訴訟法第303條第1 款及第307條分
    別定有明文。次按被告於緩起訴期間內，有刑事訴訟法第25
    3條之3第1 項各款情形之一者，檢察官得依職權或依告訴人
    之聲請撤銷原處分，繼續偵查或起訴；檢察官依刑事訴訟法
    第253條之3規定為撤銷緩起訴，應製作處分書敘述其處分之
    理由，並應以正本送達於告訴人、告發人、被告及辯護人；
    被告接受撤銷緩起訴處分書後，得於7 日內以書狀敘述不服
    之理由，經原檢察官向直接上級法院檢察署檢察長或檢察總
    長聲請再議，刑事訴訟法第253條之3 第1項、第255條第1項
    、第2項、第256條之1第1項分別定有明文。是被告經檢察官
    為緩起訴處分確定者，於緩起訴期間內，檢察官於符合刑事
    訴訟法第253條之3第1項3款事由之一，固得依職權或依告訴
    人之聲請撤銷原處分，繼續偵查或起訴，惟須將該撤銷處分
    書送達被告，使被告得對該撤銷處分書聲請再議。檢察官尚
    不得於緩起訴期間內，在撤銷原緩起訴處分未確定前，即對
    同一案件（指同一被告之事實上同一案件）再行起訴，而使
    撤銷緩起訴處分程序及被告得聲請再議之規定形同具文，故
    檢察官若對業經為緩起訴處分確定之同一案件（指被告同一
    之事實上同一案件），於緩起訴期間內，未踐行上揭法定撤
    銷緩起訴處分程序而逕行起訴，其起訴程序自屬違背規定，
    法院應依刑事訴訟法第303條第1款規定諭知不受理之判決。
  (二)又按送達於在監獄或看守所之人，應囑託該監所長官為之，
    刑事訴訟法第56條第2 項定有明文；又送達證書，務必切實
    記載明確。如應送達之文書為起訴書、聲請簡易判決處刑書
    、不起訴處分書或緩起訴處分書者，送達人應作收受證書，
    記明送達證書所列事項，並簽名後交受領人。至於向在監獄
    、看守所、少年觀護所、少年輔育院、少年矯正學校、技能
    訓練所或其他保安處分處所之人為送達時，應囑託典獄長、
    看守所所長、少年觀護所主任、少年輔育院院長、少年矯正
    學校校長、技能訓練所所長或其他保安處分處所長官代為送
    達其本人收受，不得僅送達於監院所校或保安處分處所而以
    其收文印章為憑，亦據檢察機關辦理刑事訴訟案件應行注意
    事項第8條亦有明文。
  (三)經查：本案被告自97年12月23日起即因感化教育入臺灣桃園
    少年輔育院，於98年10月20日始執行期滿，此有本院被告前
    案紀錄表附卷可稽，參諸上開法條意旨，上開撤銷緩起訴處
    分書、所附緩起訴條件履行通知書之送達，自應囑託該監所
    首長為之，始為合法。然本件就所附緩起訴條件履行通知書
    乃誤向被告當時之戶籍地即臺北市○○區○○路4巷5弄31號
    送達，此有臺灣臺北地方法院檢察署98年7月7日、98年7 月
    20日通知函所載地址、送達證書可憑（見該署98年度緩護勞
    字第313 號卷），另就撤銷緩起訴處分書，雖於98年9月1日
    以郵寄送達方式，經寄送至桃園縣桃園市○○路98號臺灣桃
    園少年輔育院由受僱人張珍貞簽收，然並無該少年輔育院院
    長代為送達其本人收受之回證，是核與上開規定對於在少年
    輔育院執行之被告，應以囑託送達之方式未盡相符，此有臺
    灣臺北地方法院檢察署送達證書可憑（見該署98年度撤緩字
    第234號偵查卷第4頁）。是以本件送達上開撤銷緩起訴處分
    書予被告，顯並未發生合法送達之效力，則上開撤銷緩起訴
    處分書對被告而言應尚未生效，自難認被告已合法收受該撤
    銷緩起訴處分書，從而，被告於接受撤銷緩起訴處分書後，
    得以書狀敘述不服理由而聲請再議之7 日期間，即無從起算
    ，本件撤銷緩起訴處分尚未確定，則檢察官於撤銷緩起訴之
    處分確定前即對被告提起本件訴訟，顯與前揭規定有違，其
    起訴程序違背規定，揆諸前開說明，本件應不經言詞辯論，
    逕為諭知不受理之判決。
三、按刑事訴訟法上之送達，係指法院或檢察官對當事人或其他
    訴訟關係人，依照一定之方式或程序，將訴訟文書，交付與
    該應受送達之人收受，並使之知悉訴訟文書內容之訴訟行為
    而言。而法定期間之起算，固係指經有合法之送達者而言，
    惟訴訟文書雖非合法送達，但應受送達人已實際收受，而得
    知悉訴訟文書內容時，何以不能據為起算法定期間之準據（
    最高法院28年上字第8 號判例意旨參照）？是本件原判決所
    指未發生合法送達之撤銷緩起訴處分書，業已經少年輔育院
    於98年9月1日轉予被告簽收，有上訴書所附臺灣桃園少年輔
    育院學生掛號信簽收簿影本一紙附卷可稽，是否得以被告實
    際接受該處分書之時，作為起算聲請再議之7 日期間，尚非
    無研求之餘地。是檢察官執以上訴，為有理由，本院自應撤
    銷原判決，並發回原審法院另為適當審理，且不經言詞辯論
    而為之。
據上論斷，應依刑事訴訟法第369條第1 項但書、第372條，判決
如主文。
中    華    民    國    98    年    12    月    30    日
                  刑事第十庭審判長法  官  楊炳禎
                                  法  官  李春地
                                  法  官  陳春秋
以上正本證明與原本無異。
不得上訴。
                                  書記官  李家敏
中    華    民    國    98    年    12    月    30    日


司法院資訊處製作；財團法人民間司法改革基金會備份。
